【裁判字號】    99,交易,89
【裁判日期】    990315
【裁判案由】    過失傷害
【裁判全文】
臺灣板橋地方法院刑事判決              99年度交易字第89號
公  訴  人  臺灣板橋地方法院檢察署檢察官
被      告  乙○○
上列被告因過失傷害案件，經檢察官提起公訴（98年度偵字第34
076號），本院判決如下：
    主  文
乙○○因過失傷害人，處拘役參拾日，如易科罰金，以新台幣壹
仟元折算壹日。
    事  實
一、乙○○於民國九十八年十月三十一日晚間十一時二十分許，
    駕駛車牌號碼Ｆ三－八九六三號自用小客車，沿臺北縣板橋
    市○○路○段往光復橋方向行駛，行經臺北縣板橋市○○路
    ○段與民權路之交岔路口時，預見行車方向之管制號誌即將
    由綠燈轉為紅燈之際，本應注意車前狀況，並隨時採取必要
    之安全措施，以防止危險之發生，而依當時天候晴、夜間有
    照明，且柏油路面乾燥、無缺陷，視距良好，並無不能注意
    之情事，竟疏於注意前方交岔路口車輛動態，貿然駛進上開
    交岔路口，適有甲○○騎乘車牌號碼Ｋ六Ｕ－八一七號重型
    機車，由臺北縣板橋市○○路欲左轉進入中山路一段方向行
    駛時，未遵守機車二段式左轉之規定，應在上開交岔路口南
    方待轉區停等，即逕由上開交岔路口之北方行人穿越道直接
    左轉中山路一段，致使疏於注意車前狀況之乙○○駕車穿越
    上開交岔路口並通過北方行人穿越道後，在臺北縣板橋市○
    ○路○段一二二號前，撞擊甲○○騎乘之機車，甲○○因而
    人車倒地，並受有右手掌、右足踝挫傷、擦傷之傷害。嗣經
    乙○○以電話報警處理，並留待現場向據報前來處理之臺北
    縣政府警察局海山分局交通分隊警員張宏德坦承肇事，進而
    接受裁判。
二、案經甲○○訴由臺北縣政府警察局海山分局移送臺灣板橋地
    方法院檢察署檢察官偵查起訴。
    理  由
一、證據能力部分：
    查被告乙○○對於下列各項證據方法之證據能力均無意見，
    本院審酌各證據方法作成時之情況，認為並無不適當之情事
    ，依刑事訴訟法第一百五十九條之五規定，均得作為證據，
    合先敘明。
二、認定犯罪事實所憑之證據及理由：
    訊據被告乙○○固坦承於上揭時地，駕駛上開自用小客車撞
    擊告訴人甲○○騎乘之機車，致甲○○人車倒地而受傷之事
    實不諱，但矢口否認有被訴過失傷害之犯行，辯稱：伊當時
    通過馬路有看燈號是綠燈，就一直往前開，不曉得燈號有無
    變換，後來伊有去車禍現場算過，黃燈變紅燈的時間約二秒
    而已；伊當時有注意車前狀況，並沒有加速搶黃燈通過路口
    ，當時是被害人從左前方騎車過來，伊沒有看到，而且伊當
    時也已經通過路口了，所以本件車禍發生，伊並沒有過失云
    云。經查：
(一)、被告於上揭時地駕駛上開自用小客車撞擊告訴人甲○○騎乘
    之機車，致甲○○人車倒地而受傷之事實，業據被告於警詢
    、偵查及本院審理中均供承在卷，並經證人即告訴人甲○○
    於警詢、偵查中指證綦詳，復有道路交通事故調查表(一)、(二)
    、現場圖、談話紀錄表及車禍現場、車損照片等件在卷可稽
    。又告訴人甲○○確因本件車禍而受有右手掌、右足踝挫傷
    、擦傷之傷害，亦有板橋中興醫院特種診斷證明書附卷足憑
    。
(二)、被告雖就本件車禍否認有何過失，並以前揭情詞置辯。惟查
    ：
  1.本件檢察官於偵查中指揮檢察事務官勘驗案發現場監視器錄
    影畫面，勘驗結果略為：「在被告（駕駛之車輛）之前，該
    路口均陸續有車輛通過，然被告前一台車行經路口時，約過
    五秒之間，均無任何車輛再通過路口，當可推論被告通過路
    口之前燈號已產生變化；且被告（駕駛之車輛）剛通過路口
    時即撞上告訴人（騎乘之機車），又被告剛通過路口之際，
    已有垂直方向車道之車輛通過路口，當可推論被告（駕駛之
    車輛）行經路口時，其行向之燈號縱未變換成紅燈，亦已無
    足夠之時間通過路口，而被告仍搶快穿越路口」等語，有臺
    灣板橋地方法院檢察署勘驗筆錄及監視器錄影畫面翻拍照片
    在卷可稽。則依上開勘驗結果、監視器翻拍照片所示，顯見
    被告駕駛上開自用小客車行經肇事地點前，其前台車行經上
    開交岔路口並通過行人穿越道約過五秒之時間，並無車輛通
    過路口，且被告駕駛之自用小客車剛穿越上開交岔路口並通
    過行人穿越道時，即在肇事地點撞擊由民權路左轉中山路一
    段之告訴人騎乘機車，及被告駕駛上開自用小客車剛通過路
    口而撞擊告訴人機車時，適有垂直方向即民權路由東往西方
    向行駛之車輛正陸續行駛通過上開交岔路口等情。復參以證
    人即告訴人甲○○於警詢時證稱：伊於肇事前騎乘車號Ｋ六
    Ｕ－八一七號機車本來停在小公園旁的人行道上要到中山路
    往台北方向，當民權路綠燈時，伊就沿著民權路上的行人穿
    越道左轉往中山路前往台北方向，行經肇事地點，與對方乙
    ○○駕駛自用小客車發生碰撞而肇事等語；而被告於偵查中
    亦供述：因為上開路口蠻大的，而且伊車速不快，可能是伊
    過到一半才變燈等語。是依照上開勘驗結果、監視器錄影畫
    面翻拍照片及證人甲○○、被告上開供證等情節，堪認被告
    駕駛自用小客車穿越上開交岔路口過程中，其行車方向之號
    誌應已變換成紅燈。再衡以本件案發現場之板橋市○○路○
    段與民權路之交岔路口範圍甚大，顯見該路口之車流量大，
    若被告駕駛上開自用小客車行經上開交岔路口南方之停止線
    時，即闖越紅燈，勢必橫越上開交岔路口，應早已受民權路
    其他車輛之阻礙而無法直行穿越該路口，是依此情形，本件
    尚乏證據足以證明被告駕駛上開自用小客車通過上開交岔路
    口南方之停止線時即有擅自闖紅燈之行為，而被告於警、偵
    訊及本院審理中均否認其有闖越紅燈之舉，並於偵查中供述
    ：因為上開路口蠻大的，而且伊車速不快，可能是伊過到一
    半才變燈等語；再佐以本件被告駕駛自用小客車及告訴人騎
    乘機車之撞擊點係在上開交岔路口北方行人穿越道上方中山
    路一段之車道內，並非位於該交岔路口內，則被告於肇事當
    時其行車方向之號誌將由綠燈轉變為紅燈之際駛進交岔路口
    ，應堪認定。
  2.本件固無從認定被告於車禍前其駕駛上開自用小客車通過上
    開交岔路口南方之停止線時，即有擅自闖紅燈之行為，但被
    告駕駛自用小客車駛進上開交岔路口過程中，其行車方向之
    管制號誌業已變換成紅燈，有如前述，復依卷附現場圖及肇
    事現場照片所示，本件車禍現場係市區道路○路面寬廣且無
    視線障礙，而被告於警詢時亦供稱：肇事現場並無障礙物，
    伊當時行車視線良好，也有開啟車燈等語，則告訴人於肇事
    當時自被告左前側之民權路駛出左轉中山路，被告於穿越路
    口時僅須稍加注意車前狀況即可發現，並採取適當之安全措
    施，即可避免本件車禍發生，被告竟搶燈穿越上開交岔路口
    ，疏未注意其左右來車之車前狀況或前方路口車輛動態，貿
    然穿越上開路口致發生車禍，被告對本案車禍之發生，自有
    未注意車前狀況之過失，被告辯稱：其當時有注意車前狀況
    ，並沒有搶黃燈通過路口云云，應係卸責之詞，並非足採。
(三)、按汽車行駛時，駕駛人應注意車前狀況，並隨時採取必要之
    安全措施，道路交通安全規則第九十四條第三項定有明文。
    查被告領有普通小型車之駕駛執照（見偵查卷附「證號查詢
    汽車駕駛人」資料），且駕駛自用小客車於上開道路上，自
    應注意上開安全規定。又被告駕車行經上開交岔路口前，既
    可預見行車管制號誌即將由綠燈轉變為紅燈，本應注意中山
    路及民權路方向之行車之車前狀況，並隨時採取必要之安全
    措施，且依現場圖所示，被告行駛於中山路一段內側車道，
    距離左前方即機車起駛之民權路口約八公尺等情，堪認被告
    應有充裕時間可以注意民權路之行車狀況；而本件肇事當時
    天候晴，夜間有照明，柏油路面乾燥，無缺陷及障礙物，路
    況與視距均良好，有上開道路交通事故調查報告表及車禍現
    場照片可證，被告並非不能注意及此，竟疏未注意車前狀況
    ，貿然向前直行，因而肇事致甲○○受傷，則被告對本件車
    禍之發生，顯有過失。被告於本院審理中辯稱：本件車禍發
    生伊並沒有過失云云，並非足採。又告訴人甲○○因本件車
    禍而受有右手掌、右足踝挫傷、擦傷之傷害，有如前述，則
    被告之過失行為與甲○○之傷害間，自具有相當因果關係。
    另依告訴人甲○○於警詢時供承：伊肇事前騎乘機車本停在
    小公園旁人行道上，當民權路綠燈時，伊就沿著民權路上的
    行人穿越道要左轉往中山路方向，行經肇事地點與被告駕駛
    之自用小客車發生碰撞而肇事等語，並參酌上開現場圖及肇
    事現場照片所示車禍發生情形，自堪認告訴人甲○○騎乘機
    車由臺北縣板橋市○○路欲左轉進入中山路一段方向行駛時
    ，其未遵守機車二段式左轉之規定，在上開交岔路口南方待
    轉區停等，俟中山路號誌變換綠燈時再向前行駛，逕由上開
    交岔路口之北方行人穿越道直接左轉中山路一段，而遭被告
    駕駛之車輛撞擊，顯見告訴人甲○○對於本件車禍發生亦有
    過失，而告訴人甲○○之行為固與被告上開疏失同為本件車
    禍肇事之原因，惟刑事責任之認定，並不因被害人（告訴人
    ）與有過失，而免除被告之過失責任，被害人與有過失之情
    節輕重，僅係酌定雙方民事上損害賠償責任之依據，並不影
    響被告所犯刑事責任之罪責，併此敘明。
(四)、綜上所述，被告辯稱其無過失，並非足採。本案事證明確，
    被告犯行，洵堪認定，應依法論科。
三、核被告所為，係犯刑法第二百八十四條第一項前段之過失傷
    害罪。查被告於本件車禍發生後以電話報警處理，並留待現
    場向據報前來處理之臺北縣政府警察局海山分局交通分隊警
    員張宏德坦承肇事，進而接受裁判等情，業據被告於警詢及
    本院審理中供明在卷，並有道路交通事故肇事人自首情形紀
    錄表一件附卷可憑，為對於未發覺之罪自首而受裁判，爰依
    刑法第六十二條前段之規定，減輕其刑。爰審酌被告過失程
    度，告訴人所受傷勢，被告與告訴人因賠償金額未合致而未
    能達成和解（見本院審理筆錄記載），兼衡被告之智識程度
    、告訴人所受損害，及告訴人對於車禍發生亦有過失，暨被
    告肇事後之態度等一切情形，量處如主文所示之刑，並諭知
    易科罰金之折算標準。
據上論斷，應依刑事訴訟法第二百九十九條第一項前段，刑法第
二百八十四條第一項前段、第六十二條前段、第四十一條第一項
前段，刑法施行法第一條之一，判決如主文。
本案經檢察官李巧菱到庭執行職務。
中    華    民    國    99    年    3     月    15    日
                    交通法庭    法  官  楊 志 雄
以上正本證明與原本無異。
如不服本判決應於收受判決後10日內向本院提出上訴書狀，並
應敘述具體理由。其未敘述上訴理由者，應於上訴期間屆滿後
20日內向本院補提理由書（均須按他造當事人之人數附繕本）
「切勿逕送上級法院」。
                                書記官  陳 春 銘
中    華    民    國    99    年    3     月    15    日
附錄本案論罪科刑法條全文：
刑法第284條第1項
因過失傷害人者，處 6 月以下有期徒刑、拘役或 5 百元以下罰
金，致重傷者，處 1 年以下有期徒刑、拘役或 5 百元以下罰金
。

司法院資訊處製作；財團法人民間司法改革基金會備份。
